【裁判字號】    88,訴,1035
【裁判日期】    891017
【裁判案由】    侵權行為損害賠償
【裁判全文】
臺灣彰化地方法院民事判決  八十八年訴字第一○三五號
    原      告  癸○○
                戊○○
                辛○○
                子○○
                丁○○
                己○○
                庚○○
                壬○○
    右八人共同
    訴訟代理人  吳天富律師
    複代理人    丙○○      住.
    被      告  五泰通運有限公司  設台北縣泰山鄉○○路○段三九四號四樓
    法定代理人  乙○○      住台北縣泰山鄉○○路○段三九四號四樓
    被      告  甲○○      住.
                            （現於台灣彰化監獄執行中）
右當事人間因刑事附帶民事訴訟請求侵權行為損害賠償事件（八十七年度交重附民字
第八號），經本院刑事庭移送前來，本院判決如左：
    主    文
被告甲○○應給付原告癸○○新台幣壹佰玖拾萬玖仟肆佰貳拾肆元，給付原告辛○○、子○○、庚○○各新台幣伍拾萬元，及均自八十八年一月十三日起至清償日止按
年利率百分之五計算之利息。
原告其餘之訴駁回。
訴訟費用由被告甲○○負擔十分之三；餘由原告負擔。
本判決第一項於原告癸○○、辛○○、子○○、庚○○各以新台幣陸拾伍萬元、拾柒
萬元、拾柒萬元、拾柒萬元供擔保後得假執行，但被告如於假執行程序實施前，各以
新台幣壹佰玖拾萬玖仟肆佰貳拾肆元、伍拾萬元、伍拾萬元、伍拾萬元為原告癸○○、辛○○、子○○、庚○○預供擔保後，免為假執行。
原告其餘假執行之聲請駁回。
    事    實
甲、原告方面：
  一、聲明：被告應連帶給付原告癸○○新台幣（下同）五百九十八萬九千四百三十
      九元，應連帶給付原告戊○○、辛○○、子○○、丁○○、己○○、庚○○、
      壬○○各一百萬元及自起訴狀繕本送達之翌日起至清償日止按年息百分之五計
      算之利息，並願供擔保請准為假執行之宣告。
  二、陳述：
  （一）被告甲○○係被告五泰通運有限公司所僱用之營業小貨車司機，為執行業務
        之人，於民國八十七年六月二日下午七時十分許，駕駛車牌號碼Ｗ二─二七
        九號營業用小貨車，沿彰化縣溪湖鎮○○路○段，由南往北方向行駛，明知
        駕駛人不得超速行駛，且須隨時注意四周狀況，採取安全措施，並疏未注意
        而超出限制六十公里以上時速行使，並於前方即已目睹同向之原告癸○○駕
        駛農用搬運車在前方行駛，竟未採取煞車等避免危險措施，而由後追撞該農
        用搬運車，使該農用搬運車因而翻覆，造成搬運車乘員塗陳金要頭部外傷、
        顱內出血，經送醫不治死亡；癸○○受有頭部外傷、臉部多處裂傷、腦震盪
        、左手多處裂傷、背部挫傷、第十二脊椎壓迫性骨折等傷害。
  （二）被告甲○○為被告五泰通運有限公司所僱用之司機，於執行業務時過失致塗
        陳金要死亡，癸○○受傷，又原告等均為塗陳金要之法定繼承人，爰依民法
        第一百八十四條第一項、第一百八十八條第一項、第一百九十二條、第一百
        九十三條第一項、第一百九十四條及第一百九十五條等之規定，請求被告連
        帶負損害賠償責任。茲將請求賠償明細明列如下：
      １、殯葬費用部分：陳金要死亡，其殯葬費用由原告癸○○支出共計新台幣（
          下同）三十六萬九千九百八十五元。
      ２、醫藥費用部分：原告癸○○受傷，分別至彰化基督教醫院、溪湖醫院及長
          庚紀念醫院醫治，至八十九年九月二十七日止，共支出醫藥費四十四萬八
          千三百四十三元。
      ３、看護費用部分：原告癸○○受傷，住院期間僱請專人看護，支付一十二萬
          一千八百元。
      ４、減少勞動能力部分：原告癸○○未受傷前，身體狀況良好，平日在自己所
          有之八分農地上種植蔬菜販賣，一年六期平均每期有五萬元利潤，原告受
          傷時為六十四歲，依其身體狀況繼續工作六年，應無問題，是以每年減少
          三十萬元收入，依霍夫曼計算法扣除中間利息，其請求額為一百六十萬九
          千三百一十一元。
      ５、增加生活費用支出：原告癸○○受傷雖經治療，仍須靠支架固定，由他人
          照顧，自須僱請專人照料，其費用每人每月三萬元，依原告受傷身體恢復
          之狀況，至少須有四年照顧期，則其增加費用為一百四十四萬元。
      ６、精神慰撫金部分：陳金要去世，原告等悲痛萬分，爰各請求一百萬元慰撫
          金；又原告癸○○受傷，身心折磨至鉅，精神上所受損害難以言喻，請求
          賠償一百萬元慰撫金。
  （三）綜上合計被告應連帶給付原告癸○○五百九十八萬九千四百三十九元，應連
        帶給付原告戊○○、辛○○、子○○、丁○○、己○○、庚○○、壬○○各
        一百萬元。
  （四）就被告所謂和解部分，有部分原告並未同意。
  三、證據：提出戶籍謄本、殯葬費用收據影本、醫藥費用收據影本、看護費用收收
      據影本、診斷書影本、證明書等件為證。
乙、被告方面：
  一、聲明：請求駁回原告之訴，如受不利判決，請准供擔保免為假執行之宣告。
  二、陳述：
  （一）被告甲○○於八十七年六月二日下午七時十分許，駕駛車牌號碼Ｗ二─二七
        九號營業用小貨車，沿彰化縣溪湖鎮○○路○段，由南往北方向行駛，當時
        有保持適當距離，且為下班時間，行車速度應尚允當，而原告癸○○駕駛併
        裝車輛未掛牌照行駛，且其車身黑漆不明，才由後追撞，致陳金要死亡，而
        被告甲○○已在八十七年六月二十二日即與原告等人和解，和解書記載「亡
        者遺屬同意接受甲○○之賠償喪葬費、慰撫金、醫藥費等計新台幣二百萬元
        ．．．遺族等人（即原告）同意拋棄死者部分之其餘民事請求」，是本件應
        已和解，被告甲○○亦給付完畢，從而依民法第七百三十七條規定，原告已
        拋棄其餘之權利，原告再起訴請求顯無理由。至原告癸○○受傷，僅其一人
        有請求權，其他原告無請求權。
  （二）又原告癸○○明知車輛依道路交通管理處罰條例規定，應領取牌照行駛，其
        係無照行駛於車道，為與有過失，依民法第二百一十七條應予減免。
  （三）原告請求之醫藥費部分無收據；又看護費用部分，原告癸○○受傷，其家屬
        前往照料或探視為人之常情，其再據以請求，為無理由；再原告癸○○未申
        報八十七年度之綜合所得稅，何來每其五萬元之利潤，其所謂減少每年三十
        萬元之收入，毫無根據；再者原告癸○○早已復原，可自行行走，無再請人
        照料之必要；另精神慰藉金兩造已和解，且已給付完畢，其請求亦無理由；
        至原告癸○○受傷，因其與有過失，且其教育程度不高，並已復原行走如常
        ，其要求之慰撫金額太高，被告僅能同意五千元。
  （四）被告甲○○非被告五泰通運有限公司所僱用之司機，車禍當天因被告甲○○
        之祖母要撿骨，所以才向五泰通運有限公司借車使用。
  三、證據：提出切結書影本一件為證。
丙、本院依職權調閱八十七年度交訴字第二三０號過失致死刑事卷宗、被告五泰通運
    有限公司設立登記資料、並函彰化基督教醫院查明院告癸○○所受之傷害是否影
    響其勞動力及其目前之病況又以其病況日常生活可否自行照料或須專人照顧、另
    函富邦產物保險股份有限公司調取車牌號碼Ｗ二─二七九號營業用小貨車之強制
    責任保險資料暨肇事後之理賠資料，並傳訊證人陳金秀、賴曉群、蔡鋒隆、黃發
    。
    理    由
一、本件原告主張被告甲○○係被告五泰通運有限公司所僱用之營業小貨車司機，於
    八十七年六月二日下午七時十分許，駕駛車牌號碼Ｗ二─二七九號營業用小貨車
    ，沿彰化縣溪湖鎮○○路○段，由南往北方向行駛，因超速行駛，且未注意四周
    狀況，採取安全措施，致追撞同向行駛之原告癸○○所駕駛之農用搬運車，使該
    農用搬運車因而翻覆，造成搬運車乘員塗陳金要頭部外傷、顱內出血，經送醫不
    治死亡；原告癸○○受有頭部外傷、臉部多處裂傷、腦震盪、左手多處裂傷、背
    部挫傷、第十二脊椎壓迫性骨折等傷害，原告乃本於第一百八十四條第一項、第
    一百八十八條第一項、第一百九十二條、第一百九十三條第一項、第一百九十四
    條及第一百九十五條等之規定，請求被告連帶負損害賠償責任等語。被告則以甲○○非被告五泰通運有限公司所僱用之司機，車禍當天係被告甲○○向五泰通運
    有限公司借車，車禍當時有保持適當距離，且未超速，而原告癸○○駕駛併裝車
    輛未掛牌照行駛，且其車身黑漆不明，才由後追撞，致陳金要死亡，另被告甲○○已在八十七年六月二十二日即與原告等人和解，且亦給付完畢，本件應僅原告
    癸○○一人有請求權，其他原告無請求權，又原告癸○○係無照行駛於車道，為
    與有過失，依法應減免被告賠償之金額，另原告請求之醫藥費部分無收據，看護
    費用、減少勞動收入、增加生活費用部分均無理由，又原告要求之慰撫金額太高
    ，被告僅能同意五千元等語資為置辯。
二、查被告係甲○○受僱於被告五泰通運股份有限公司，擔任駕車載貨之工作，於八
    十七年六月二日晚上七時十分許，駕駛車牌號碼Ｗ二─二七九號營業用小貨車，
    沿彰化縣溪湖鎮○○路○段，屬台十九線公路，由南往北方向行駛，途經台十九
    線公路二十一公里又五百公尺處之北上車道時，應注意汽車行駛時，因雨霧致視
    線不清時，應減速慢行，作隨時停車之準備，而依當時天色陰暗且下雨視線不清
    ，惟道路並無障礙物，尚無不能注意之情形，詎其竟疏未注意減速慢行，致見同
    車道有原告癸○○駕駛，旁載塗妻塗陳金要之農用搬運車在前行駛時，已煞避不
    及，而自後追撞該農用搬運車，使該農用搬運車因而翻覆，造成塗陳金要頭部外
    傷、顱內出血，經送醫不治死亡；原告癸○○受有頭部外傷、臉部多處裂傷、腦
    震盪、左手多處裂傷、背部挫傷、第十二脊椎壓迫性骨折等傷害之事實，業據原
    告提出診斷書為證，並經本院依職權調閱八十七年度交訴字第二三０號過失致死
    刑事卷宗查核屬實，刑事部份並經本院判處有期徒刑八月，並經臺灣高等法院臺
    中分院以八十八年度交上訴字第二三四０號刑事判決、最高法院八十九年度台上
    字第一二八九號刑事裁定駁回上訴而告確定。被告雖辯稱甲○○非五泰通運有限
    公司所僱用之司機，且未超速云云，然查被告甲○○於前揭刑事案件之於警訊時
    供稱：「我現從事幫人載運貨物」，在檢察官相驗時亦陳明：「平時開車送貨」
    （見相驗卷第十頁、第二十二頁），復於本院八十七年度交訴字第二三０號過失
    致死案審理時坦承受僱於「五泰通運有限公司」（見該刑事卷第十二頁反面），
    則其係受僱於被告五泰通運有限公司，要無疑義。再被告甲○○肇事當時雖無證
    據證明其明顯超速行駛，然按汽車行駛時，行車速度因雨霧致視線不清時，應減
    速慢行，作隨時停車之準備，本件案發當時天色陰暗且下雨視線不清，惟道路並
    無障礙物，尚無不能注意之情形，此均為被告甲○○於上揭刑事卷所自承，並有
    道路交通事故調查報告表所載可資佐證，詎其竟未能注意減速慢行，仍以時速約
    四十至五十公里行駛（見相驗卷第二十二頁被告自白），以致在其發見同車道前
    方由原告癸○○駕駛，旁載塗妻塗陳金要之農用搬運車，車速緩慢行駛時，已煞
    避不及，而自後追撞該農用搬運車，使該農用搬運車因而翻覆，造成塗陳金要頭
    部外傷、顱內出血，經送醫不治死亡；原告癸○○受有頭部外傷、臉部多處裂傷
    、腦震盪、左手多處裂傷、背部挫傷、第十二脊椎壓迫性骨折等傷害，被告甲○○顯有違反道路交通安全規則第九十三條第一項第四款之規定，而有重大之疏失
    ，且其疏失與被害人塗陳金要之死亡及原告癸○○之受傷，均有相當因果關係，
    至為明灼。
三、被告另辯稱車禍當天因被告甲○○之祖母要撿骨，所以才向五泰通運有限公司借
    車使用等語。按受僱人因執行職務，不法侵害他人之權利者，由僱用人與行為人
    連帶負損害賠償責任，民法第一百八十八條第一項前段固定有明文。然按民法第
    一百八十八條第一項所謂由僱用人與行為人（即受僱人）連帶負損害賠償責任，
    係指受僱人不法侵害他人之權利，在客觀上足認與執行職務有關者而言，故如受
    僱人因非與執行職務有關之行為不法侵害他人之權利時，殊無適用該條項令僱用
    人連帶負損害賠償責任之餘地；又民法第一百八十八條第一項僱用人應為不法侵
    害行為之受僱人負連帶損害賠償責任之規定，以受僱人因執行職務所為之行為為
    要件，又所謂執行職務，雖不以指示執行職務為限，但至少在外觀上，該受僱人
    之行為，依一般情形觀之，得認為係執行職務，始屬相當。查被告甲○○固為被
    告五泰通運有限公司所僱用之司機且有過失行為已如前述，惟被告等於本院審理
    中始終否認被告甲○○於車禍當時係執行職務中，再據本院向經濟部中部辦公室
    調閱所得之被告五泰通運有限公司設立登記事項卡，被告五泰通運有限公司乃從
    事汽車貨運業、廢棄物清除處理業務，然觀之前開八十七年度交訴字第二三０號
    過失致死刑事卷宗所附之現場照片，被告甲○○於肇事時，所駕駛之車牌號碼Ｗ
    二─二七九號營業用小貨車上並未負載任何貨物，是從車禍當時客觀外在之事實
    暨前開刑事卷證整體觀之，顯無從認定被告甲○○乃於執行職務，而原告就此有
    利之事實，亦未能舉證證明，是原告遽以被告甲○○為被告五泰通運有限公司所
    僱用之司機，且駕駛該公司之營業用小貨車肇事，即謂被告五泰通運有限公司應
    依民法第一百八十八條第一項與受僱人即被告甲○○連帶負損害賠償責任云云，
    自有未合，原告此部分之請求，應予駁回。
四、查被告甲○○於車禍肇事後，曾於八十七年六月二十二日與原告丁○○、己○○
    、戊○○及壬○○等簽定乙紙切結書，為兩造所不爭，復有該切結書影本可稽，
    查上開切結書載明：「緣甲○○於民國八十七年六月二日，駕駛五泰通運有限公
    司營小貨Ｗ二─二七九號，途經埤頭鄉○○路○段猛發高爾夫球場附近，撞及癸○○駕駛農用搬運車，旁座塗陳金要，致癸○○受重傷現住院中，俟病情穩定後
    再調解處理。另致旁座塗陳金要死亡，現僅就死者民事求償部分處理，亡者遺屬
    同意接受甲○○之賠償喪葬費、慰撫金、精神慰藉金、醫藥費等計新台幣二百萬
    元，於民國八十七年六月十五日先領受新台幣一百萬元，餘款新台幣一百萬元整
    於現場交遺族等人領收，恐口說無憑，特立此遽為證，並遺族等人同意拋棄死者
    部分之其餘民事請求，且傷者部分尚未處理，保留民事刑事之追訴權。」，可知
    被告甲○○業與原告丁○○、己○○、戊○○及壬○○四人，就死者塗陳金要民
    事求償部分達成和解，則依民法第七百三十七條之規定，原告丁○○、己○○、
    戊○○及壬○○等四人，自不得再本於死者塗陳金要之子女身分，依民法第一百
    九十四條，請求被告賠償非財產上之損害，是原告丁○○、己○○、戊○○及壬○○四人，請求被告賠償渠等各一百萬元之非財產上之損害部分，為無理由，均
    應予駁回。
五、按因故意或過失不法侵害他人之權利者，負損害賠償責任；又不法侵害他人致死
    者，對於支出殯葬費之人，亦應負損害賠償責任；又不法侵害他人之身體或健康
    者，對於被害人因此喪失或減少勞動能力或增加生活上之需要時，應負損害賠償
    責任；又不法侵害他人致死者，被害人之父、母、子、女及配偶，雖非財產上之
    損害，亦得請求賠償相當之金額；又不法侵害他人之身體，被害人雖非財產上之
    損害，亦得請求賠償相當之金額。民法第一百八十四條第一項前段、第一百九十
    二條第一項、第一百九十三條第一項、第一百九十四條及第一百九十五條第一項
    分別定有明文。本件被告甲○○不法侵害被害人塗陳金要致死及致原告癸○○受
    傷之過失行為既經認定，而原告等分係被害人之配偶及子女，亦有戶籍謄本在卷
    可查，則被告對於原告癸○○、辛○○、子○○、庚○○因而所受之損害，自應
    負賠償責任。從而，原告請求被告賠償費用，是否應予准許，分述如次：
（一）醫療費用部份：查原告癸○○因受傷後分至彰化基督教醫院、溪湖醫院及長庚
      紀念醫院就診，有各該醫療費用收據可證，然查原告所臚列之明細，其中八十
      八年五月二十四日、六月二十一日、七月十九日、八月二日、八月三日、八月
      四日、八月六日、八月七日、十二月六日、八十九年一月三日、一月三十一日
      、四月三日、四月二十六日至二十九日、五月一、四、五、六、九、十、十二
      、十三、十五、十六、十七、十九、二十、二十二、二十三、二十四及二十六
      日等，無醫療費用收據，又八十七年九月二十五日、十月二十六日及八十八年
      一月十二日各支出三百元、二百元及四百五十元之診斷證書費，亦非醫療上之
      支付，均不應准許。另原告主張之醫療費用中，有三十一萬一千八百一十七元
      為健保給付金額，按健保給付額因全民健康保險法第八十二條已有代位求償之
      規定，從而全民健康保險之被保險人因汽車交通事故，經全民健康保險提供醫
      療給付時，全民健康保險之保險人自得向強制汽車責任保險之保險人代位請求
      該項給付，而依強制汽車責任保險法第三十條或第三十九條規定，於該範圍內
      ，加害人之損害賠償責任即因而解免，全民健康保險被保險人在此範圍即不得
      請求損害賠償（最高法院第八十八年度台上字第三五三號判決可資參照），被
      告甲○○肇事時所駕駛之車牌號碼Ｗ二─二七九號營業用小貨車，曾向富邦產
      物保險股份有限公司投保強制汽車責任險，有其保險理賠相關資料可憑，是原
      告癸○○此部分之請求，依前開說明，即已移轉予全民健康保險之保險人，自
      不得向被告請求。其餘醫療費十四萬一千九百九十元元，依原告所受傷害及各
      收據載明醫療費別，自屬治療上之必要費用，應予准許。
（二）殯葬費用部分：其中超渡法事支出五萬元，僱用大鼓陣等支出七萬二千元，均
      非喪葬之必要費用，不得請求，餘共計十六萬二千九百八十五元，核屬必要之
      喪葬費用，應予准許。
（三）看護費用部分：原告癸○○因本件事故，於長庚紀念醫院住院治療，期間自八
      十七年六月四日起至同年七月三十一日止，有前開醫療費用收據可佐，而原告
      癸○○乃居住於彰化縣溪湖鎮，遠至位於桃園縣之長庚紀念醫院就診，堪認此
      段期間之內有需人看護之必要，原告因此支出看護費用一十二萬一千八百元，
      有證明書影本二紙可據，並經證人陳金秀、賴曉群到庭證述無訛，則原告癸○○因此增加其生活上之需要所支出之費用，被告甲○○亦應負損害賠償之責。
（四）減少勞動能力部分：查原告癸○○未受傷前，身體狀況良好，平日在自己所有
      之八分農地上種植蔬菜販賣，一年可收成五至六期，平均每分地每期約收成二
      、三萬元至五、六萬元不等乙情，有其提出之證明書可參，並據證人即與原告
      癸○○屬同一蔬菜班之蔡鋒隆及黃發到庭證述屬實，且證人蔡鋒隆復證稱，其
      蔬菜班之成員，從三十幾歲到七十幾歲均有；另原告癸○○於本件車禍後，因
      脊椎骨折造成脊柱前彎變形，彎腰或搬重物即造成疼痛，已永久影響其勞動能
      力，有彰化基督教醫院診斷書及該院八十八年八月九日所出具之八八彰基病字
      第八八０七０四一號函可考，是原告癸○○顯無法再從事農務之勞動，參照勞
      工保險條例第五十三條之附表，原告癸○○之情狀，應屬「脊柱遺存顯著運動
      障害」，依勞工殘廢給付標準，殘廢狀況達第七等級，喪失勞動能力為百分之
      六九點二一，則其主張因車禍受傷，而減少勞動能力，即有所據。按原告癸○○主張其因而每年減少三十萬元之收入，又其受傷時為六十四歲（其為二十四
      年一月六日生，於八十七年六月二日受傷）以其車禍受傷前之身體狀況可繼續
      工作六年一節，參照前開證人之證詞，堪可採信，亦屬合理，依此計算，並依
      霍夫曼計算法扣除中間利息（以年息百分之五計算），原告癸○○勞動能力減
      少之損害得請求為一百零六萬五千八百九十元（３０００００ｘ０．６９２１
      ｘ５．00000000＝0000000元以下四捨五入），逾此範圍，應
      予駁回。
（五）增加生活費用支出部分：據原告癸○○主張，其因受傷雖經治療，仍須靠支架
      固定，由他人照顧，自須僱請專人照料，其費用每人每月三萬元，依原告受傷
      身體恢復之狀況，至少須有四年照顧期，則其增加費用為一百四十四萬元云云
      。然查，本院經函彰化基督教醫院查明原告癸○○目前之病況又以其病況日常
      生活可否自行照料或須專人照顧，經該院答覆「病患癸○○因第十二胸椎壓迫
      性骨折，所以無法彎腰或負重工作。不需專人照護可自行料理。」等語，此有
      該院八十九年五月二十三日所出具之八八彰基病歷字第八九０五０六六號函可
      查，是原告癸○○主骯需僱請專人照料乙節，即無足採，其請求增加生活費用
      支出一百四十四萬元部分，應予駁回。
（六）精神慰藉金部分：查原告癸○○因被告甲○○之疏失，造成其胸椎骨折，脊柱
      前彎變形，無法彎腰或負重工作，又因其配偶塗陳金要車禍死亡，生活上已喪
      失互助扶持之伴侶，其肉體、精神自是受有極大痛苦，另原告辛○○、子○○
      及庚○○等三人，為死者塗陳金要之女，塗陳金要遽然過世，骨肉至親，渠等
      應係悲痛萬分，本院斟酌實際情況及兩造之身分、地位，並考量被告甲○○目
      前仍因本件車禍案件在監執行，其資力自是有限，原告各請求一百萬元之精神
      慰撫金，自嫌過高，應予核減為原告癸○○六十萬元，原告辛○○、子○○、
      庚○○各五十萬元，方屬公允，逾此數額之請求，為無理由。
（七）綜上所述，被告甲○○應賠償原告癸○○之金額為二百零九萬二千六百六十五
      元，應賠償原告辛○○、子○○、庚○○各四十萬元。
六、又按「保險人依本法規定給付之保險金，視為加害人或被保險人損害賠償之一部
    分，加害人或被保險人受賠償請求時，得扣除之。」強制汽車責任保險法第三十
    條定有明文。本件被告甲○○於肇事時，其駕駛之Ｗ二─二七九營業用小貨車曾
    投保強制汽車責任保險，且於事發生後，保險人業已給付保險金十五萬三千二百
    四十一元予原告癸○○，有本院向富邦產物保險股份有限公司調取之車牌號碼Ｗ
    二─二七九號營業用小貨車強制責任保險資料暨肇事後之理賠資料等在卷可按，
    且為原告癸○○所自認，則此部分之金額依前揭條文規定自應予扣除，是被告應
    給付予原告癸○○之金額經扣減後為一百九十三萬九千四百二十四元。
八、至被告甲○○另辯稱原告癸○○駕駛併裝車輛未掛牌照行駛，違反道路交通管理
    處罰條例規定，為與有過失，應依民法第二百一十七條減免其賠償責任云云。查
    原告癸○○所駕駛者為農用搬運車，乃專供農民行駛於鄉村地區搬運農產品或農
    用資材，除駕駛者外得搭載助手一人之慢速車輛，為農業機械之一種，依交通法
    令固不得行駛於一般道路，然原告癸○○縱將之行駛於一般道路，亦僅係違反行
    政規章，得否予以罰鍰之問題，遽難就此即謂其對車禍之發生亦與有過失，況查
    原告癸○○所駕駛之農用搬運車，前後均裝置有車燈，此經本院調閱前開刑事卷
    查明，是車禍當時現場雖天色陰暗且下雨視線不清，猶應足以令後方來車注意其
    位置，乃被告甲○○因疏未注意減速慢行，致煞避不及，而自後追撞該農用搬運
    車肇事，本件過失責任係在被告甲○○一方，其辯稱原告癸○○與有過失云云，
    自不足採信。
九、從而，原告癸○○、辛○○、子○○、庚○○等本於侵權行為之法律關係請求被
    告甲○○給付原告癸○○一百九十三萬九千四百二十四元，給付原告辛○○、子
    ○○、庚○○各五十萬元，及均自起訴狀繕本送達之翌日即八十八年一月十三日
    起至清償日止依年息百分之五計算之遲延利息，為有理由，應予准許，逾此範圍
    之請求，為無理由，應予駁回。
十、兩造陳明願供擔保，聲請宣告假執行或免為假執行，經核原告勝訴部份，核無不
    合，爰分別酌定相當之擔保金額宣告之；原告其餘假執行之聲請，因訴之駁回而
    失所附麗，不予准許。
據上論結，本件原告之訴為一部有理由，一部無理由，依民事訴訟法第七十九條但書
、第三百九十條第二項、第三百九十二條，判決如主文。
中      華      民      國    八十九    年      十      月      十七    日
                                        臺灣彰化地方法院民事第一庭
~B法      官  王義閔
右為正本，係照原本作成。
如對本判決上訴須於判決送達後廿日內向本院提出上訴狀
~B法院書記官  林淑女
中      華      民      國    八十九    年      十      月      十八    日


司法院資訊處製作；財團法人民間司法改革基金會備份。
